最高法院民事判決　　　　　　　　　　　　　　　九十一年度台上字第一五三四號
　　上　訴　人　台中市政府
　　法定代理人　胡志強
　　訴訟代理人　黃英傑律師
　　複 代理 人　胡昇寶律師
　　被 上訴 人　耕福園藝有限公司
　　法定代理人　蔡貴珠
　　訴訟代理人　陳雲生律師
右當事人間請求損害賠償事件，上訴人對於中華民國八十九年五月二十三日台灣高等
法院台中分院第二審判決（八十八年度重上字第一二五號），提起上訴，本院判決如
左：
    主  文
原判決廢棄，發回台灣高等法院台中分院。
    理  由
本件上訴人之法定代理人已變更為胡志強，其聲明承受訴訟，核無不合，應予准許，
合先明。
次查被上訴人主張：兩造於民國八十四年二月四日訂立大里溪治理計劃旱溪精武橋至
東門橋段高灘地美綠化工程合約書，由伊承攬該工程之施工。嗣台中市議會以該工程
少有實益為由，決議不再續作，上訴人乃於八十五年四月二十七日通知伊終止合約及
以八十五年二月十七日止之工程進度辦理結算。伊即停工並遣散工人，上訴人應給付
伊工程結餘款一百六十萬零二千七百零四元，及工人遣散費九十二萬四千六百八十四
元。又同年五月八日賀伯颱風來襲，系爭工程已完成部分遭洪水沖毀並沖失現場所餘
材料，致伊受損失新台幣（下同）九百五十四萬零四百六十七元，依約應由上訴人賠
償，以上共計一千二百零六萬七千八百五十五元等情。求為命上訴人如數給付及加付
法定遲延利息之判決。
上訴人則以：系爭工程已完成部分未經伊驗收，其危險應由被上訴人負擔，被上訴人
於系爭契約終止後，因颱風來襲所受之損失，不得依系爭契約第十八條約定請求伊補
償；又被上訴人未依約投保系爭工程營造綜合保險，致伊就系爭工程之物料損失不能
獲得理賠，被上訴人亦不得對伊請求賠償損害；另被上訴人就其所受損害之數額，未
能舉證證明，所主張之數額不足採信等語，資為抗辯。
原審以：被上訴人就其主張之事實，已據提出合約書、上訴人八十五年四月二十七日
八五府建農字第五二七六八號函為證，該函說明記載：「一依據本府八十五年四月二
日八五府建農字第四０八０六號函及台中市議會八十四年度總決算審核報告聯席審查
意見表辦理。二本工程請至八十五年二月十七日止工程進度辦理高灘地綠美化工程結
算。」等語，而上開四０八０六號函所附八十五年三月二十八日大里溪整治及整治後
綠美化工程協商紀錄之結論為「本府先行與水利局協商，優先辦理本段低水護岸工程
施工，如不能優先施工，則要求顧問公司辦理變更設計及工程結算」，台中市議會亦
決議在大里溪整治低水護岸工程未完成前，綠化美化不得施工等語，水利局於上述地
點並無低水護岸施工計劃，足見上訴人於八十五年四月二十七日所發上開函，係終止
系爭契約之意思表示。系爭契約第十四條約定：「工程終止：甲方（即上訴人）認為
工程有終止之必要時，得解除合約全部或一部分，一經通知乙方（即被上訴人），應
立即停工，並負責遣散工人，其已完成工程，及已進場材料，由甲方核實給價。倘因
此而使乙方蒙受損害時，甲方應予補償。」，第二十五條第一款約定：「工程未完成
前甲方得隨時終止合約，但應賠償乙方所生之損害」，第十八條第一款約定：「因天
災或人力不可抗拒之原因，致使已完成工程及機具器材遭受損害時，乙方應於事實發
生後，將實在狀況及損失數字通知甲方核實補償之」等語，系爭工程已完成部分及現
場所餘材料，於系爭契約終止後之八十五年五月八日遭洪水沖失，依上開約定，上訴
人仍應予補償。上訴人雖辯稱：被上訴人於系爭工程保險期間屆滿後，未再續保，違
反台中市政府營造綜合保險補充規定云云。但查系爭契約終止後，被上訴人對系爭工
程即欠缺保險利益，保險公司自不願承保，證人即富邦保險公司台中分公司經理田福
水證稱：因為停工中沒有保險標的，所以未同意承保等語。該公司營造綜合保險基本
條款第三章第七條第七款約定：工程之一部分或全部連續停頓逾三十日曆天，為其不
保事項；第八條約定：營造工程財物損失險之承保範圍不包括下列各項：(一)任何附帶
損失，包括延滯完工、撤銷合約或不履行合約之損失，(二)因工程規劃、設計或規範之
錯誤或遺漏所致之毀損或滅失。上訴人於八十五年二月十六日即通知被上訴人暫停施
工，於八十五年四月二十七日通知被上訴人以至八十五年二月十七日止之工程進度辦
理結算，自八十五年二月十七日起至系爭工程保險期限八十五年四月三十日止，被上
訴人均不得施工，連續停工已逾三十日曆天，即屬不保事項，且上開停工原因係上訴
人規劃不良所致，被上訴人未能辦妥續保，係因可歸責於上訴人之事由致保險公司不
願繼續承保，被上訴人自無過失可言。系爭工程剩餘材料詳如剩餘工程材料清冊所列
，其單價均經上訴人指定之訴外人巨達工程顧問股份有限公司核定，如數驗收，為上
訴人所不爭，該清冊第一、二、四、五、六、八、九項之材料，置於工地現場，遭洪
水沖失，兩造亦無爭執，依系爭合約第十四條約定，上訴人應核實給價。該清冊第三
項ＰＥＴ綠色攀爬網、第七項百喜草種，雖分別置於被上訴人公司及工廠，並未滅失
，惟上開材料係被上訴人為系爭工程所購置，無法用於其他工程再予利用，已據被上
訴人陳明。上訴人不能證明被上訴人仍可利用上開材料而受有利益，其抗辯此部分材
料之價額應予損益相抵，尚非可採。系爭清冊第十項客土部分，依工程合約預估一０
五二二立方公尺，實作並已估驗完成部分計九一九六立方公尺，存土計有一三二六立
方公尺，按單價二百七十六元計算，共計為三十六萬五千九百七十六元，上訴人應予
賠償。系爭工程保固工程款計一百六十萬二千七百零四元，係依系爭合約第二十一條
約定，自第一次至第四次估驗工程款中提撥，供日後工作物保固之用。系爭合約既已
終止，且工作物已滅失，自無保固之必要，上訴人應予返還。上訴人雖辯稱有部分工
作物未滅失云云，惟並未舉證證明，不足採信。被上訴人主張：伊因上訴人通知停工
，遣散工人，支出遣散費九十二萬四千六百八十四元等語，已據提出工人遣散費領據
為證，並經證人即工頭林鴻基證述屬實。上訴人空言否認，亦非可採。綜上所述，被
上訴人請求上訴人給付伊一千二百零六萬七千八百五十五元及加付法定遲延利息，洵
屬正當，應予准許。爰維持第一審所為上訴人敗訴之判決，駁回其上訴。
查系爭ＰＥＴ綠色攀爬網及百喜草種既未滅失，能否認其價值已全部喪失，得以全額
列計被上訴人所受之損害，非無疑義。次查系爭工程尚未施作之客土部分，是否為已
進場之材料，併遭洪水沖失，亦待澄清，原審就此未詳加調查審認，尚嫌疏略。又系
爭工程已完成之工作物，於賀伯颱風過後，僅部分遭毀損，有巨達工程顧問股份有限
公司製作之工程結算報告書可稽（見第一審卷一九、二０頁），原審遽認其已全部滅
失，無保固之必要，上訴人應退還全部保固工程款，並有未合。末查被上訴人因上訴
人終止系爭合約，致遣散所僱勞工，其人數及各自之工作年資、平均工資若干？攸關
被上訴人所應發給勞工資遣費之數額。原審未予調查，遽認被上訴人發給林鴻基之遣
散費九十二萬四千六百八十四元，均屬其所受損害，亦嫌速斷。上訴論旨，指摘原判
決不當，求予廢棄，非無理由。
據上論結，本件上訴為有理由。依民事訴訟法第四百七十七條第一項、第四百七十八
條第一項，判決如主文。
中      華      民      國    九十一    年      八      月      八      日
                              最高法院民事第三庭
                                  審判長法官  林  奇  福
                                        法官  陳  國  禎
                                        法官  李  彥  文
                                        法官  陳  重  瑜
                                        法官  劉  福  聲
      右正本證明與原本無異
                                              書  記  官
中      華      民      國    九十一    年      八      月    二十一    日
                                                                        Ｖ
